臺灣桃園地方法院刑事判決　　　　　　　　　　　　　　八十九年度自緝字第三號
　　自　訴　人　丁○○
　　　　　　　　丙○○
　　　　　　　　庚○○
　　　　　　　　辛○○
　　　　　　　　己○○
　　右　一　人
　　代　理　人　戊○○○
右列被告因偽造文書案件，經自訴人提起自訴，本院判決如左：
    主  文
乙○○行使偽造私文書，足以生損害於他人，處有期徒刑肆月。如易科罰金，以參佰
元折算壹日。
    事  實
一、乙○○於民國八十六年四月間自任會首，召集會期自八十六年五月五日起至八十
    八年八月五日止，會首連同會員為二十八會，每月五日開標，每會每月會款新台
    幣（下同）一萬元，採內標制之互助會一會；其中會員甲○○分別以王多榮、甲○○之名義參加一會共二會。詎乙○○嗣因需款孔急，竟意圖為自己不法之所有
    ，於八十六年十一月五日該會第七次開標時，在桃園縣不詳地點，於標單上偽填
    王多榮姓名，填寫競標利息為三千二百元，於開標時持以競標並標取會款，再向
    不知情之當次活會會員丁○○、丙○○等人共計二十一會訛稱由甲○○得標，另
    向甲○○佯稱由不詳活會會員得標，使上開活會會員均陷於錯誤，而各繳付會款
    六千八百元與乙○○，共詐得十四萬九千六百元，並足生損害於甲○○、丁○○
    、丙○○及其餘活會會員；該次標單則於標取會款後隨手拋棄不復存在。嗣該互
    助會於八十七年十月五日，由庚○○標得第十八會時，乙○○乃宣告倒會，避不
    見面，丁○○等人始知受騙。
二、案經丁○○、丙○○、庚○○、己○○及辛○○提起自訴。
    理  由
一、訊據被告乙○○固不否認於右揭時地召集互助會，嗣於八十七年十月間倒會等事
    實，惟否認有何詐欺犯行。辯稱：總共應該是二十八會，有二會是後來加進去，
    有跟會員講，但會簿沒有改，多出來的二會是呂啟明、陳大春，沒有冒標會員的
    會云云。經查；
（一）被告在本院八十九年五月二十五日庭訊時明確陳稱：此會（倒會時）共有十個
      活會，丁○○、丙○○、己○○各二會，黃百亨、壬○○、庚○○、辛○○各
      一會，旋經本院詢以其正確性，復肯稱：確定等語（本院八十九年五月二十五
      日筆錄），嗣被告於八十九年七月二十日本院審理時，又再於會簿上勾選相同
      活會會員及會數（見證物袋被告會簿）。再者，自訴人丁○○、丙○○、己○○、庚○○及辛○○五人共佔八會活會，此據自訴人等陳明在卷（本院八十九
      年四月十三日筆錄），又壬○○、黃百亨各有一會活會，亦據證人壬○○、黃
      百亨分別證述無誤（本院八十九年五月八日、九十一年三月二十七日），以上
      部分合計十會活會，雖與被告所辯相符。然證人甲○○在本院又證稱：我有兩
      個會，一會活會，一會死會，用我和王多榮的名字參加，（死會部分）是第十
      四會標的等語（本院九十一年四月二十四日筆錄）。是則上述活會合計已達十
      一會之多，與倒會時應有活會會數十會相較，顯然多出一會；此與自訴人等指
      稱：乙○○有冒標等語，較為相符。被告雖辯稱：甲○○兩個會都是死會云云
      ，然甲○○與自訴人等素不相識，應無與自訴人等勾串之可能，而經王女自行
      核算結果，被告僅積欠其五萬餘元，金額不高，亦無故入被告於罪之必要，是
      被告所辯較不可採，從而被告確有冒標情事，且被冒標者為甲○○，應可認定
      。末查，自訴人等及被告均無法查報王多榮、甲○○二會會款標取之具體時間
      及金額，而依自訴人辛○○提出之會簿所載，編號十二之王多榮一會，係在第
      七會中以三千二百元標取，以之對照證人甲○○所稱：伊是在第十四會左右標
      的等語，可認被告係在第七會中，冒王多榮之名以三千二百元標取該會，而取
      得當次活會會員共二十二會所交付，扣除當次標息之活會會金共十四萬九千六
      百元。
（二）至自訴人等指稱：互助會應只有二十六會，而且至少有兩會被冒標云云，然為
      被告所否認，且證人黃百亨證稱：我是過了五、六會以後才加入的等語（本院
      八十九年五月八日筆錄），證人甲○○亦稱：我知道是二十八會等語（九十一
      年四月二十四日筆錄），即自訴人庚○○亦陳稱：乙○○有在我的會簿補第二
      十七、二十八會等語（本院八十九年四月十三日筆錄），是堪認本次互助會應
      係二十八會。次查，據自訴人丁○○、庚○○、己○○、辛○○，證人甲○○
      及被告等人提出之會簿共六本以觀，其上所載會員姓名各不相同，且所謂會員
      「雪兒」、「可欣」、「小程」等人並無具體年籍資料可供傳喚，自訴人等復
      稱：其餘會員都不認識，何人被冒標不能確定等語，就上述會員是否杜撰？如
      果真有其人，究為活會或死會等事項，實屬無從查考，自不能以此執為不利被
      告之認定。另查，證人甲○○在本院雖指稱：謝萬義是活會云云，然證人謝萬
      義已到庭自承為死會等語（八十九年十月三十日筆錄），顯然其此部分指述亦
      乏依據，尚難採信。
（三）又經本院調取被告八十七年度綜合所得稅結算申報書、核定通知書及財產歸戶
      資料結果，被告該年度在正同氣體有限公司等處任職，年度所得為二十九萬餘
      元，非全無資力，佐以本件互助會進行至十八會過半後始倒會，似難認定被告
      自始有詐欺意圖，附予敘明。
（四）綜上所述，本件事證已臻明確，被告所辯不足採信，其犯行堪予認定。
二、查被告乙○○行為後，刑法第四十一條第一項業於九十年一月四日修正，將原犯
    最重本刑為三年以下有期徒刑以下刑之罪，而受六月以下有期徒刑或拘役之宣告
    ，因身體、教育、職業或家庭之關係，執行顯有困難者，得以一元以上三元以下
    折算一日，易科罰金之規定，修正為「犯最重本刑為五年以下有期徒刑以下刑之
    罪，而受六個月以下有期徒刑或拘役之宣告，因身體、教育、職業、家庭之關係
    或其他正當事由，執行顯有困難者，得以一元以上三元以下折算一日，易科罰金
    」，並於九十年一月十日由總統公布施行，於同年一月十二日生效。經依新舊法
    比較結果，以新法對被告較為有利，應依刑法第二條第一項前段規定，適用修正
    後之法律。核被告乙○○所為，係犯刑法第二百十六條、第二百十條之行使偽造
    私文書罪，及同法第三百三十九條第一項之詐欺取財罪。偽造甲○○之署押係偽
    造標單之部分行為，偽造標單之低度行為為行使之高度行為所吸收，均不另論罪
    。又被告以同一次詐欺及行使偽造私文書行為，同時向多數活會會員詐欺會款，
    核係以一行為觸犯數個相同之詐欺及行使偽造私文書罪名，各為同種想像競合犯
    ，依刑法第五十五條規定，應分別從一重處斷。所犯偽造文書與詐欺取財二罪間
    有方法結果之牽連關係，依刑法第五十五條規定從一重之行使偽造私文書罪處斷
    。爰審酌被告犯罪之目的、動機、犯罪時所受之刺激、犯罪之手段、僅冒標一會
    ，被害人個別被詐取之財物有限，其犯罪後雖未坦承犯行，惟態度尚稱良好，目
    前尚未與被害人和解等一切情狀，量處如主文所示之刑，並諭知易科罰金之折算
    標準。以王多榮名義偽造之標單一張，於行使得標後，即已順手丟棄不復存在，
    業據被告供明在卷，爰不另宣告沒收，併予敘明。
三、自訴意旨另以：被告乙○○基於詐欺、行使偽造私文書之概括犯意，除冒標上開
    甲○○一會外，又於不詳時間，在不詳地點冒標一會云云，惟被告應僅冒標一會
    ，其餘均查無實據等情，已如前述，自訴人等復自承無法舉證等語，顯難僅憑渠
    等臆測，而入人於罪。惟自訴人認此部分與前開論罪科刑部分之事實間，有連續
    犯裁判上一罪之關係，爰不另為無罪之諭知。
四、自訴人己○○經合法傳喚，無正當理由不到庭，爰依刑事訴訟法第三百三十一條
    第一項規定，不待其陳述逕行判決。
據上論斷，應依刑事訴訟法第三百三十一條第一項、第三百四十三條、第二百九十九
條第一條前段、第二條，刑法第二條第一項前段、第二百十六條、第二百十條、第三
百三十九條第一項、第五十五條，修正後刑法第四十一條第一項前段，罰金罰鍰提高
標準條例第一項前段，判決如主文。
中        華        民        國    九十一    年    六    月    七      日
                                  臺灣桃園地方法院刑事第五庭
                                      法  官    陳彥宏
右正本證明與原本無異
如不服本判決書應於送達後十日內向本院提出上訴狀
                                      書記官    翁其良
中        華        民        國    九十一    年    六    月    七      日
論罪法條：刑法第三百三十九條第一項、第二百十六條、第二百十條
刑法第三百三十九條：
意圖為自己或第三人不法之所有，以詐術使人將本人或第三人之物交付者，處五年以
下有期徒刑、拘役或科或併科一千元（已提高十倍為一萬元）以下罰金。
以前項方法得財產上不法之利益或使第三人得之者，亦同。
前二項之未遂犯罰之。
刑法第二百十六條
行使第二百十條至第二百十五條之文書者，依偽造、變造文書或登載不實事項或使登
載不實事項之規定處斷。
刑法第二百十條
偽造、變造私文書，足以生損害於公眾或他人者，處五年以下有期徒刑。
